臺灣高等法院臺中分院刑事判決　　　　95年度上訴字第2759號
上　訴　人
即　被　告　甲○○
上列上訴人因偽造文書案件，不服臺灣臺中地方法院95年度訴字
第2062號，中華民國95年10月11日第一審判決（起訴案號：臺灣
臺中地方法院檢察署95年度偵字第12558 號），提起上訴，本院
判決如下：
    主  文
上訴駁回。
    事  實
一、甲○○前曾受雇於希望保險經紀人股份有限公司（下稱希望
    保險公司）負責人劉振中（原審另案審理中），擔任由其設
    立之贏得建設公司之總經理，負責土地開發，而王志誠（原
    審另案審理中）則係希望保險公司之業務部副總經理，負責
    辦理貸款融資事宜。劉振中、甲○○、王志誠於民國 93年7
    、8 月間（起訴書誤載為94年），為期能將欲開發之坐落於
    臺中縣潭子鄉○○段753 號土地送交銀行估評可能核貸之金
    額，以正確評估該土地之價值，而順利開發上開土地，其 3
    人均明知未與上開土地之地主乙○○等共有人（依謄本所示
    共有人計59人，乙○○應有部分為5分之1）簽訂買賣契約，
    竟共同基於行使偽造私文書之犯意聯絡，於 93年9月19日（
    起訴書誤載為94年8 月間）由甲○○先行製作完成前開土地
    之買賣契約書，並於見證人欄內填載自己之姓名、地址後，
    交予劉振中，由劉振中先以不詳方式偽造乙○○之印章，並
    於立契約書人甲方欄內，偽造「乙○○」之署名、並蓋用前
    開印章，並於住址及國民身分證統一編號欄內，分別填載「
    臺中市○區○○里○○街11號3樓之2」、「Ｚ000000000號」
    （實則該身分證號係屬錯誤）及收款簽認簽收人欄內偽造「
    乙○○」之署名，蓋用前開偽造印章，以此方式偽造上開買
    賣契約後，再由王志誠交予不知情之代書張福樑向復華商業
    銀行臺北總行核辦新臺幣（下同）1億2千萬元之貸款以行使
    ，足生損害於乙○○及復華商業銀行。
二、案經臺灣臺中地方法院檢察署檢察官自動檢舉偵查起訴。
    理  由
一、前揭事實業據上訴人即被告甲○○於原審審理時坦承不諱，
    復經證人乙○○證述未曾與劉振中等人簽訂買賣契約，買賣
    契約上之乙○○之簽名及印文均非伊所製作等語甚詳，且前
    開契約上核「乙○○」之字跡，與證人乙○○提出之取款憑
    條上其親簽之「乙○○」字跡，其書寫之字型結構、筆順、
    神韻顯不相同，此有前開買賣契約書及臺中區中小企業銀行
    綜合存款取款憑條在卷可參。並有證人乙○○於 93年9月13
    日至同年月18日之日記、上開土地登記謄本在卷可稽。足認
    被告自白與事實相符，而堪採信。而被告係負責前開臺中縣
    潭子鄉○○段753 號土地之開發，為期正確評估前開土地之
    價值，明知尚未與證人乙○○談妥買賣事宜，並簽立買賣契
    約，而由先由其製作買賣契約書，並同意共犯劉振中先將前
    開買賣契約送交銀行進行土地核貸以評估土地價值，復由共
    犯劉振中於前開買賣契約中，偽造證人乙○○之署名，蓋用
    偽造之印章後，再交由共犯王志誠交予不知情之證人張福樑
    向復華商業銀行臺北總行核辦1億2千萬元之貸款，被告就行
    使偽造前開買賣契約之犯行，與共犯劉振中、王志誠顯有犯
    意聯絡及行為分擔等情，亦可認定。
二、查被告行為後，刑法第2條第1項業於94年2月2日以華總一義
    字第09400014901 號令修正公布，並自95年7月1日起施行；
    修正後刑法第2條第1項規定，已將新舊法律適用之「從新從
    輕」原則，改採「從舊從輕」原則，而此規定僅係規範行為
    後法律變更所生新舊法律比較適用之準據法，並非實體刑罰
    法律，自不生行為後法律變更之比較適用之問題，應逕行適
    用新法第2條第1項之規定，為「從舊從輕」之比較。又被告
    行為後，刑法第41條第1 項前段業於94年2月2日以華總一義
    字第09400014901號令修正公布，修正前刑法第41條第1項前
    段規定：「犯最重本刑為5 年以下有期徒刑以下之刑之罪，
    而受6 個月以下有期徒刑或拘役之宣告，因身體、教育、職
    業、家庭之關係或其他正當事由，執行顯有困難者，得以 1
    元以上3元以下（按指銀元）折算1日，易科罰金。」，又被
    告行為時之易科罰金折算標準，修正前罰金罰鍰提高標準條
    例第2條前段（現已刪除）規定，就其原定數額提高為1百倍
    折算1 日，則本件被告行為時之易科罰金折算標準，應以銀
    元3百元折算1 日，經折算為新臺幣後，應以新臺幣9百元折
    算為1日。惟修正後之刑法第41條第1項前段則規定：「犯最
    重本刑為5年以下有期徒刑以下之刑之罪，而受6個月以下有
    期徒刑或拘役之宣告者，得以新臺幣1 千元、2千元或3千元
    折算1 日，易科罰金。」比較修正前後之易科罰金折算標準
    ，以95年7月1日修正公布施行前之規定，較有利於行為人。
    被告前開犯行，核其所為係犯刑法第216條、第210條之行使
    偽造私文書罪。其偽造「乙○○」印章（偽造印章後蓋印，
    當然產生該印章之印文，不再論以偽造印文罪）、偽造乙○
    ○署押之行為，係其偽造私文書之部分行為，不另論以偽造
    印章、偽造署押罪；又偽造文書後，持以行使，偽造之低度
    行為則為行使之高度行為所吸收，亦不論以偽造私文書罪。
    被告前揭犯行，與共犯劉振中、王志誠有犯意聯絡，行為分
    擔，為共同正犯。被告利用不知情之證人張福樑，持前開偽
    造之買賣契約，交付予復華商業銀行臺北總行之承辦員以行
    使，為間接正犯。原審依刑法第216條、第210條、第2條第1
    項、修正前刑法第28條、第41條第1項前段，罰金罰鍰提高
    標準條例第2條、刑法第219條、第38條第1項第2款，審酌被
    告未經證人乙○○之同意，即由證人劉振中偽造前開買賣契
    約書，並交付復華商業銀行辦理貸核事宜，足生損害於證人
    乙○○及復華商業銀行，惟念及其犯罪之目的，僅在於得知
    土地之價值，並無誆騙銀行以詐取財物之意思，對證人乙○
    ○及復華商業銀行，並未造成實際經濟上之損害，且被告素
    行良好（參臺灣高等法院被告前案紀錄表），與其犯罪之手
    段、目的、動機等一切情狀，量處有期徒刑陸月，如易科罰
    金，以佰元折算壹日。偽造之買賣契約壹份及偽造之乙○
    ○印章壹枚均沒收。另敘明偽造之買賣契約書1 份及乙○○
    印章，均係共犯劉振中所有，供犯本案犯行所用之物，亦無
    證據證明其已滅失，爰分別依刑法第38條第1項第2款、第21
    9 條之規定，宣告沒收。前開買賣契約書既已宣告沒收，自
    當包含其上偽造之「乙○○」署押，故無庸再依刑法第 219
    條之規定，諭知沒收，核其認事用法，並無不合。被告於本
    院審理時否認犯行，並以不知情及家庭困難云云，惟查被告
    前已承認犯行（見原審卷第59頁），且原審對被告有本件犯
    行，事證明確，已於理由中詳加敘明，其認定核無違誤，被
    告上訴為無理由，應予駁回。
三、據上論斷，應依刑事訴訟法第368條，判決如主文。
本案經檢察官丙○○到庭執行職務。
中　　華　　民　　國　　96　　年　　1 　　月　　9 　　日
　　　　　　刑事第六庭    審判長法　官  李  文  雄
　　　　　　　　　　　　　　    法　官  邱  顯  祥
　　　　　　　 　 　　　　　　　法　官  劉  連  星
上列正本證明與原本無異。
如不服本判決應於收受送達後十日內向本院提出上訴狀，其未敘
述上訴之理由者並得於提起上訴後十日內向本院補提理由書 (均
須按他造當事人之人數附繕本)。
                                書記官  陳  秀  真
中　　華　　民　　國　　96　　年　　1　　月　 　10　　日
附錄：本案論罪科刑法條全文
中華民國刑法第216條
行使第210條至第215條之文書者，依偽造、變造文書或登載不實
事項或使登載不實事項之規定處斷。
中華民國刑法第210條
偽造、變造私文書，足以生損害於公眾或他人者，處5年以下有
期徒刑。
